臺灣雲林地方法院刑事判決　　　　　　　　96年度簡字第54號
公　訴　人　臺灣雲林地方法院檢察署檢察官
被　　　告　東靖工程有限公司
代　表　人
兼　被　告　甲○○
被　　　告　乙○○
上列被告因過失致死等案件，經檢察官提起公訴（95年度偵字第
3499號），經被告自白犯罪，本院合議庭認為宜以簡易判決處刑
，裁定適用簡易程序，逕以簡易判決處刑如下：
    主  文
甲○○從事業務之人，因業務上之過失致人於死，處有期徒刑壹
年，減為有期徒刑陸月，如易科罰金，以銀元佰元即新臺幣玖
佰元折算壹日，緩刑年。
乙○○從事業務之人，因業務上之過失致人於死，處有期徒刑拾
月，減為有期徒刑伍月，如易科罰金，以銀元佰元即新臺幣玖
佰元折算壹日，緩刑年。
東靖工程有限公司違反雇主對防止爆炸性、發火性等物質引起之
危害，應有符合標準之必要安全衛生設備，及工作場所有立即發
生危險之虞時，雇主應即令停止作業，並使勞工退至安全場所之
規定，致發生死亡職業災害及發生災害之罹災人數在三人以上，
科罰金新臺幣拾肆萬元，減為罰金新臺幣柒萬元。
    犯罪事實及理由
一、本案犯罪事實、證據及應適用之法條，均引用如附件起訴書
    之記載。
二、被告等行為後，刑法第55條想像競合犯之規定雖經修正，惟
    該修正（即增定但書關於科刑之限制）為法理之明文化，非
    屬法律之變更，依最高法院民國95年11月7 日第21次刑事庭
    會議決議，應逕行適用裁判時法。又刑法第74條關於緩刑之
    規定，因本案被告行為時均係在95年7 月1 日前，依據最高
    法院95年度第8 次刑事庭會議決議，無新舊法比較問題，應
    適用95年7 月1 日修正生效之緩刑規定。另被告等行為後，
    罰金罰鍰提高標準條例第2 條業已刪除，而刑法第41條第1
    項前段關於易科罰金之折算標準，已由舊法之銀元100 元、
    200 元、300 元，修正為新臺幣1,000 元、2,000 元、3,00
    0 元，因屬科刑規範事項之變更，其折算標準為裁判時所應
    諭知，自有就新舊法規定比較之必要。經比較新舊法結果，
    以被告等行為時之舊法較為有利，依刑法第2 條第1 項前段
    ，應適用被告等行為時之舊法即修正前刑法第41條第1項 前
    段、刪除前罰金罰鍰提高標準條例第2 條規定，諭知以銀元
    300 元即新臺幣900 元折算1 日為易科罰金之折算標準。
三、按雇主違反勞工安全衛生法第5 條第1 項第2 款之規定，致
    生同法第28條第2 項第1 款、第2 款之災害，應分別依同法
    第31條第1 項、第32條第1 項論處; 法人犯第31條第1 項、
    第32條第1 項之罪者，除處罰其負責人外，對該法人亦科以
    罰金; 又雇主及工作場所負責人違反勞工安全衛生法第10條
    第1 項之規定，亦應依同法第32條第1 項論處; 核被告東靖
    公司所為係犯勞工安全衛生法第31條第2 項及同法第32條第
    2 項之罪; 被告甲○○所為，係犯勞工安全衛生法第31條第
    1 項及同法第32條第1 項之罪及刑法第276 條第2 項之業務
    過失致死罪、第284 條第2 項前段之業務過失傷害罪；被告
    陳振山所為，係犯勞工安全衛生法第32條第1 項之罪及刑法
    第276 條第2 項之業務過失致死罪、第284 條第2 項前段之
    業務過失傷害罪。又被告東靖公司所犯上開2 罪間、被告甲
    ○○所犯上開4 罪間及被告陳振山所犯上開3 罪間，均為一
    行為觸犯數罪名之想像競合關係，故分別對被告東靖公司從
    一重之勞工安全衛生法第31條第2 項之罪處斷; 對被告甲○
    ○從一重之刑法第276 條第2 項之業務過失致死罪處斷; 對
    被告陳振山從一重之刑法第276 條第2 項之業務過失致死罪
    處斷。爰審酌被告甲○○、乙○○前均無任何犯罪紀錄，有
    該2 人之臺灣高等法院被告前案紀錄表在卷可憑，其等於案
    發後，已與被害人許文泰、顏志安之家屬達成和解，有各該
    和解書及支票影本附卷可稽，雖被告甲○○、乙○○與被害
    人丙○○因和解金額差距過大，尚未達成和解，惟被害人丙
    ○○已於本院準備程序時表明如本院依起訴書所請求，對被
    告甲○○、乙○○均為緩刑之諭知，其無意見，被告甲○○
    、乙○○因一時疏忽觸犯刑責，事後坦承犯行，已見悔意，
    其等經此偵查程序及刑之宣告，均當知所警惕而無再犯之虞
    。本院綜合各情，爰分別諭知被告等3 人如主文所示之刑，
    並認對被告甲○○、乙○○所宣告之刑均以暫不執行為適當
    ，爰均予宣告緩刑3 年，以啟自新。另按中華民國96年罪犯
    減刑條例業於民國96年7 月4 日公布制定，同年月16日施行
    ，該條例第2 條第1 項規定：「犯罪在中華民國九十六年四
    月二十四日以前者，除本條例另有規定外，依下列規定減刑
    ：一、死刑減為無期徒刑。二、無期徒刑減為有期徒刑二十
    年。三、有期徒刑、拘役或罰金，減其刑期或金額二分之一
    。」。次按易科罰金之規定，犯最重本刑為5 年以下之有期
    徒刑以下之刑之罪，依本條例規定減為6 月以下有期徒刑、
    拘役者，應於為減刑裁判時，併諭知易科罰金折算之標準，
    同條例第9 條定有明文。又同條例第7 條則規定：「依本條
    例應減刑之罪，未經判決確定者，於裁判時，減其宣告刑。
    依前項規定裁判時，應於判決主文同時諭知其宣告刑及減得
    之刑」。爰就被告等3 人之宣告刑各減刑二分之一為如主文
    所示，並對被告甲○○、乙○○均諭知易科罰金之折算標準
    。
四、依刑事訴訟法第449 條第2 項、第454 條第2 項，勞工安全
    衛生法第31條、第32條，刑法第11條前段、第2 條第1 項前
    段、第276 條第2 項、第284 條第2 項前段、第55條、第74
    條第1 項第1 款，修正前刑法第41條第1 項前段，罰金罰鍰
    提高標準條例第1 條前段、刪除前罰金罰鍰提高標準條例第
    2 條，中華民國96年罪犯減刑條例第2 條第1 項第3 款、第
    7條、第9 條，逕以簡易判決處刑如主文。
如不服本判決，應於判決送達後10日內，向本院提出上訴狀（須
附繕本）。
中　　華　　民　　國　　96　　年　　7 　　月　　16　　日
                  刑事第一庭    法  官  楊昱辰
以上正本證明與原本無異。
如不服本判決，應於判決送達後10日內，向本院提出上訴狀。
                                書記官　黃秋萍
中　　華　　民　　國　　96　　年　　7 　　月　　16　　日
附錄法條：
勞工安全衛生法第5條第1項第2款
雇主對左列事項應有符合標準之必要安全衛生設備：
二、防止爆炸性、發火性等物質引起之危害。
勞工安全衛生法第10條第1項
工作場所有立即發生危險之虞時，雇主或工作場所負責人應即令
停止作業，並使勞工退避至安全場所。
勞工安全衛生法第31條第1項、第2項
違反第5條第1項或第8條第1項之規定，致發生第28條第2項第
1 款之職業災害者，處3 年以下有期徒刑、拘役或科或併科新台
幣15萬元以下罰金。
法人犯前項之罪者，除處罰其負責人外，對該法人亦科以前項之
罰金。
勞工安全衛生法第32條第1項、第2項
有下列情形之一者，處1年以下有期徒刑、拘役或科或併科新臺
幣九萬元以下罰金：
一、違反第5條第1項或第8條第1項之規定，致發生第28條第2項
    第 2 款之職業災害。
二、違反第10條第1項、第20條第1項、第21條第1項、第22條第1
    項或第28條第2項、第4項之規定。
三、違反主管機關或檢查機構依第 27 條所發停工之通知。
法人犯前項之罪者，除處罰其負責人外，對該法人亦科以前項之
罰金。
中華民國刑法第276條
因過失致人於死者，處2年以下有期徒刑、拘役或2千元以下罰金
。
從事業務之人，因業務上之過失犯前項之罪者，處5年以下有期
徒刑或拘役，得併科3千元以下罰金。
中華民國刑法第284條
因過失傷害人者，處6月以下有期徒刑、拘役或5百元以下罰金，
致重傷者，處1年以下有期徒刑、拘役或5百元以下罰金。
從事業務之人，因業務上之過失傷害人者，處1年以下有期徒刑
、拘役或1千元以下罰金，致重傷者，處3年以下有期徒刑、拘役
或2千元以下罰金。
